【裁判字號】    92,易,278
【裁判日期】    920528
【裁判案由】    偽造文書等
【裁判全文】
臺灣士林地方法院刑事判決                          九十二年度易字第二七八號
    公  訴  人  臺灣士林地方法院檢察署檢察官
    被      告  甲○○
右列被告因偽造文書案件，經檢察官提起公訴（九十二年度偵字第一八二六號），本
院判決如左：
    主  文
甲○○行使偽造私文書，足以生損害於公眾及他人，處有期徒刑陸月，如易科罰金，
以參佰元折算壹日。
偽造如附表之「乙○○」署押肆拾貳枚均沒收之。
    事  實
一、甲○○曾先後於民國九十年、九十一年間，因違反毒品危害防制條例案件及違反
    槍砲彈藥刀械管制條例案件，分別經臺灣士林地方法院檢察署（下稱士林地檢署
    ）及臺灣板橋地方法院檢察署（下稱板橋地檢署）通緝，為掩飾其身份，明知「
    乙○○」之身分證（乃乙○○於九十一年四月底，在臺北市○○區○○路一五０
    號，臺北市立士林高級商業學校之校門口遺失）係來路不明之贓物，竟於九十一
    年九月初，以新台幣三千元之價格，向一不詳姓名之男子買受後，於同日在其原
    位於臺北縣三重市○○路街一一七巷五三號四樓之居所，換貼其相片於前開身分
    證上而予以變造，足生損害於乙○○及戶政機關管理之正確性。嗣甲○○基於行
    使變造特種文書之犯意，於九十年九月十日下午四時十分許，駕駛車牌號碼ＥＡ
    ─六五六０號之自用小客車，途經臺北市大同區○○○路○段二四五號前，因交
    通違規遭警取締，為免被查悉其遭通緝之事實，而任由該警員依其身上取出之變
    造乙○○身分證，開立舉發乙○○違反道路交通管理事件通知單；另因警員同時
    在前述車內查獲其持有第二級毒品大麻（另案由檢察官偵辦），其又於同日晚上
    十一時五十分許，接續在臺北市政府警察局大同分局（下稱大同分局）內，持前
    開變造之身分證，並冒用乙○○之名義應訊而行使之。其又另基於行使偽造私文
    書及偽造署押之犯意，接續在大同分局偵訊筆錄上偽造「乙○○」之簽名三枚、
    捺指印八枚，在毒品初步鑑驗報告單上各偽造「乙○○」之簽名一枚及按捺指印
    一枚，在指紋卡上捺指印二十枚，並接續在權利告知書、夜間偵訊同意書、逮捕
    通知書（通知親友）、逮捕通知書（通知本人）等私文書上，各偽造「乙○○」
    之簽名一枚及按捺指印一枚，又接續於翌日即九十一年九月十一日上午十時四十
    分許，在士林地檢署檢察官訊問時，冒用乙○○名義應訊，並在該署訊問筆錄上
    ，偽造「乙○○」之簽名一枚，均足以生損害於乙○○及刑事案件偵查之正確性
    。
二、案經臺北市政府警察局大同分局報請臺灣士林地方法院檢察署檢察官偵查起訴。
    理  由
一、被告甲○○對於前述犯罪事實，於本院審理時坦白承認，核與被害人乙○○於警
    詢指述身分遺失之情節相符，並有變造「乙○○」之身分證影本、內政部警政署
    刑事警察局刑紋字第０九一０三二二一七六號函、乙○○（即甲○○所按捺）、
    甲○○十指紋卡影本、大同分局偵訊筆錄、毒品初步鑑驗報告單、權利告知通知
    書、夜間偵訊同意書、逮捕通知書二聯、士林地檢署訊問筆錄影本各乙份及臺北
    市政府警察局舉發違反道路交通管理事件通知單影本乙紙附卷可稽，本件事證明
    確，被告犯行足以認定，應依法論罪科刑。
二、被告明知「乙○○」之身分證係來路不明之贓物而購買，係犯刑法第三百四十九
    條第二項故買贓物罪；其又換貼自己照片於「乙○○」身分證上並接續於警員開
    立違反道路交通管理事件通知單及於大同分局並士林地檢署訊問時加以使用，係
    犯刑法第二百十六條、第二百十二條行使變造之特種文書罪，變造之低度行為為
    行使之高度行為所吸收，不另論罪；前開二罪間，有方法結果的牽連關係，應從
    一重之故買贓物罪論處。又被告為免因通緝而被發覺，竟冒用「乙○○」之名應
    訊，並接續在大同分局夜間偵訊同意書、權利告知書、逮捕通知書上偽簽「乙○
    ○」及按捺指印後，復持以行使交付各該承辦員警，表示已知受逮捕及知道且同
    意於夜間接受偵訊，可以行使緘默、選任辯護人及請求調查有利證據等權利之意
    ，性質上屬於刑法第二百十條規定之私文書，此並足生損害於「乙○○」及偵查
    機關對犯罪偵查之正確性，核被告就此部分所為，係犯刑法第二百十六條、第二
    百十條之行使偽造私文書罪，而被告偽造署押係偽造私文書之部分行為；偽造私
    文書後持以行使，其偽造之之低度行為為行使之高度行為所吸收，均不另論罪。
    此部分檢察官原以刑法第二百十七條第一項偽造署押罪起訴，惟於本院審理中，
    檢察官有將部分更正起訴法條為同法第二百十六條、第二百十條行使偽造私文書
    罪，故不須依刑事訴訟法第三百條之規定，就起訴之犯罪事實，變更檢察官所引
    應適用之法條。至被告接續於大同分局製作之警詢筆錄、指紋卡及毒品初步鑑驗
    報告書並於士林地檢署檢察官製作之偵訊筆錄上偽造「乙○○」簽名及捺指印之
    行為，既非其所製作及表明為何文書之意，自難認屬私文書，惟其冒用「乙○○
    」名義，偽造「乙○○」簽名及捺指印，亦足生損害於「乙○○」及偵查機關偵
    查犯罪之正確性，核被告此部分所為，係犯刑法第二百十七條第一項之偽造罪押
    罪。惟查被告雖冒用「乙○○」名義，多次在前開文件為偽造行為，係基於行使
    偽造私文書與偽造署押犯意所為之接續行為，分別各侵害一個法益，為接續犯，
    均屬單純一罪；又被告所犯行使偽造私文書及偽造署押之同一目的，在於為免其
    冒名「乙○○」被發覺，是被告所犯行使偽造私文書與偽造署押間，係一行為觸
    犯數罪名，為想像競合犯，應依刑法第五十五條規定，從一重之行使偽造私文書
    處斷。而前開行使偽造私文書罪與贓物罪間也有方法結果之牽連關係，應從一重
    之行使偽造私文書罪論處。爰審酌被告為免被查悉遭通緝之犯罪動機、目的、犯
    罪手段、犯罪所生之危害及犯罪後坦承之態度等一切情狀，量處如主文所示之刑
    。
三、被告於大同分局偵訊筆錄、毒品初步鑑驗報告單、指紋卡、權利告知書、夜間偵
    訊同意書、逮捕通知書、士林地檢署訊問筆錄上偽造「乙○○」之署押共四十二
    枚（含簽名九枚及指印三十三枚），均應依刑法第二百十九條之規定，宣告沒收
    之。又變造「乙○○」之身分證上被告照片乙張，係被告所有且供犯罪所用之物
    ，業經被告供承在卷，且據被告供稱已丟棄在垃圾桶內，顯然已經滅失，亦非屬
    必須沒收之物，故不宣告沒收，併此敘明。
據上論斷，應依刑事訴訟法第二百九十九條第一項前段，刑法第二百十六條、第二百
十條、第二百十二條、第二百十七條第一項、第三百四十九條第二項、第五十五條、
第二百十九條，罰金罰鍰提高標準條例第一條前段，判決如主文。
本案經檢察官鄭世揚執行職務
中        華        民        國    九十二    年      五    月  二十八  日
                                          臺灣士林地方法院刑事第二庭
                                              法  官  李  建  忠
右正本證明與原本無異。
如不服本判決，應於送達後十日內，向本院提出上訴狀。
                                              書記官  曾  韻  蒔
中        華        民        國    九十二    年      五    月  二十八  日
附錄本判決論罪科刑依據之法條：
中華民國刑法第二百十六條：
 (行使偽造變造或登載不實之文書罪)
  行使第二百十條至第二百十五條之文書者，依偽造、變造文書或登載不實事項或使
登載不實事項之規定處斷。
中華民國刑法第二百十條：
 (偽造變造私文書罪)
  偽造、變造私文書，足以生損害於公眾或他人者，處五年以下有期徒刑。
中華民國刑法第二百十二條：
 (偽造變造特種文書罪)
  偽造、變造護照、旅券、免許證、特許證及關於品行、能力服務或其他相類之證書
、介紹書，足以生損害於公眾或他人者，處一年以下有期徒刑、拘役或三百元以下罰
金。
中華民國刑法第二百十七條第一項：
 (偽造盜用印章印文或署押罪)
  偽造印章、印文或署押，足以生損害於公眾或他人者，處三年以下有期徒刑。
中華民國刑法第三百四十九條第二項：
  搬運、寄藏、故買贓物或為牙保者，處五年以下有期徒刑、拘役或科或併科一千元
以下罰金。
中華民國刑法第二百十九條：
 (沒收之特例)
  偽造之印章、印文或署押，不問屬於犯人與否，沒收之。
附表：
┌───┬─────────────────┬─────────────┐
│編號  │       文件內容                   │   署押名稱及數量         │
├───┼─────────────────┼─────────────┤
│ 一   │ 九十一年九月十日警詢筆錄         │八枚指印、三枚署押。      │
├───┼─────────────────┼─────────────┤
│ 二   │         指紋卡                   │指印二十枚。              │
├───┼─────────────────┼─────────────┤
│ 三   │ 毒品初步鑑驗報告單               │指印及署押各一枚。        │
├───┼─────────────────┼─────────────┤
│ 四   │ 告知權利通知書                   │指印及署押各乙枚。        │
├───┼─────────────────┼─────────────┤
│ 五   │ 夜間偵訊同意書                   │指印及署押各乙枚。        │
├───┼─────────────────┼─────────────┤
│ 六   │ 逕行逮捕通知書                   │指印及署押各貳枚。        │
├───┼─────────────────┼─────────────┤
│ 七   │九十一年九月十一日檢察官訊問筆錄  │署押乙枚。                │
└───┴─────────────────┴─────────────┘


司法院資訊處製作；財團法人民間司法改革基金會備份。
